臺灣臺北地方法院小額民事判決
110年度北小字第3886號
原      告  約有防衛精密科技有限公司

法定代理人  柳約有  
被      告  張榮達  

            羅佳雯  

上列當事人間請求返還不當得利等事件，經本院於中華民國111
年8月24日言詞辯論終結，判決如下：
    主  文
原告之訴駁回。
訴訟費用新臺幣壹仟元由原告負擔。 
    事實及理由
壹、程序方面
    按當事人得以合意定第一審管轄法院，但以關於由一定法律
    關係而生之訴訟為限；前項合意，應以文書證之，民事訴訟
    法第24條定有明文。查兩造所簽訂之「主機型號YPS-77抗干
    擾電路設計及小量成品製作約定書（下稱系爭契約）」第14
    條合意以本院為第一審管轄法院（見本院卷第15頁），是本
    院自有管轄權。
貳、實體方面
一、原告主張略以：
　㈠原告於民國105年9月12日與被告2人簽立系爭契約，原告、被
    告張榮達、被告羅佳雯依序為系爭契約之甲方、乙方及丙方
    ，因被告至105年12月12日止皆未通知或催告原告驗收系爭
    契約標的物，原告已於107年11月28日對被2人寄發存證信函
    終止系爭契約，因原告原已依系爭契約第8條先給付被告2人
    第一期款項全部價金新臺幣（下同）42,500元之40%即17,00
    0元，原告主張因終止系爭契約係可歸責於被告致給付不能
    ，且被告並無法律上原因可獲得原先給付之17,000元款項，
    乃依民法第226條第1項及第179條，請求被告應連帶給付原
    告17,000元及利息。又原告依據民法第250條第1項及系爭契
    約第11條關於違約金之約定，亦可請求被告2人因前揭給付
    不能而連帶賠償系爭契約標的全部價金之20％即8,500元及利
    息。　
　㈡系爭契約為要物契約，原告已依系爭契約第8條將標的全部價
    金42,500元的40%即17,000元，入帳至乙方與丙方系爭契約
    第9條之被告羅佳雯金融帳戶內，被告2人自105年9月12日訂
    定系爭契約起至今已隔5年多，被告2人皆不能依系爭契約第
    5條約定提出「本契約乙方重新設計主機電路後，主機全部
    功能皆應與前開第一條第2點所述手工板功能完全都相符合
    。」之標的物交付原告驗收功能，原告迫於無奈，且被告2
    人長年皆置之不理，原告只好依據系爭契約第10條「本契約
    自成立起至九十日內，若非因前開第一條第1點及第一條第2
    點及第一條第3點及第一條第4點所述之原因而不能成就，甲
    方有權利書面對乙方與丙方同時主張終止本契約。」之權利
    ，以存證信函對被告2人終止系爭契約繼續之關係。原告依
    據民法第226條第1項之規定，主張被告2人應連帶給付原告1
    7,000元。再依系爭契約第11條「本契約若非因前開第一條
    第1點及第一條第2點及第一條第3點及第一條第4點所述之原
    因而不能成就，乙方應負本契約標的全部價金百分之二十懲
    罰性違約金賠償責任，賠償予甲方，並應負回復原狀之責任
    。」負擔給付全部價金20％懲罰性違約金即8,500元賠償責任
    ，賠償予原告之特約，原告係依據民法第250條第1項之規定
    ，主張被告2人應共同連帶支付原告8,500元。
　㈢查鈞院106年度店小字第342號小額民事判決之兩造案件（下
    稱系爭前案），前案法官勘驗筆錄內容，被告張榮達於前案
    勘驗現場當場提出予法官之系爭主機，才是「都不會動」的
    ，因為根本就不能夠撥出電話，當然也不可能聽見播放報案
    語音。前案法官當場再命原告，將前開YPS-66主機與被告張
    榮達於前案勘驗現場當場提出予法官之系爭主機相連接之2
    條電線斷開，換將前開YPS-66主機與原告之YPS-77主機以2
    條電線相連接，再將先前使用於系爭主機GSMSIM卡及報案語
    音IC，從系爭主機當場拆下，並且現場裝置到原告之YPS-77
    主機，然後開始繼續法官現場勘驗狀況。再查前案觸動YPS-
    66主機之後，原告之YPS-77主機確實是「會動」的，因為能
    夠撥出電話並且能夠聽見播放報案語音。原告沒有延遲交付
    款項或物品予被告張榮達、被告羅佳雯。以下能夠證明被告
    張榮達、被告羅佳雯說謊：查前案中顯示105年12月11日原
    告與被告張榮達電話對話錄音譯文，完全查無有任何因原告
    原因延遲交付款項或物品予被告張榮達、被告羅佳雯之對話
    。前開所指之對話錄音譯文，能夠看見被告張榮達在錄音位
    置01：12~01：13，顯示被告張榮達說「我知道我知道這是
    我的問題這是我的問題」，還有被告張榮達在錄音位置02：
    21~02：23，顯示被告張榮達說「講白一點我今天直接跟你
    說我沒辦法，因為我不想騙你。」，還有被告張榮達在錄音
    位置13：44~14：06，顯示被告張榮達說「其實DELAY是在我
    這邊啦。」。且依兩造間對話紀錄，被告張榮達經常使被告
    羅佳雯及原告找不到。
　㈣系爭契約標的被告應「重新設計主機之電路板」，被告張榮
    達臨訟空言辯駁自己給付不能之原因，並非被告張榮達原因
    造成，而是被告張榮達以電話催促原告驗收，是原告延遲受
    領。經查前案中105年12月11日原告與被告張榮達電話對話
    錄音譯文，完全查無有任何因原告原因延遲交付款項或物品
    予被告張榮達、被告羅佳雯之對話。若事實有如被告張榮達
    所指控是被告張榮達以電話催促原告驗收，是原告延遲受領
    ，被告張榮達怎麼可能對原告法定代理人說：「我知道我知
    道這是我的問題這是我的問題」，還有對原告法定代理人說
    ：「講白一點我今天直接跟你說我沒辦法，因為我不想騙你
    。」，還有對原告法定代理人說：「其實DELAY是在我這邊
    啦。」。當時發生了被告給付不能之情事，被告才會依照社
    會常態，對原告法定代理人說出上開話語，現場被告張榮達
    於本件卻臨訟空言辯駁自己給付不能之原因，並非被告張榮
    達原因造成，而是被告張榮達以電話催促原告驗收，是原告
    延遲受領之變態主張。若事實有如被告所指控是因原告延遲
    付款之情事，才會造成被告自己給付不能之原因，為何查遍
    兩造對話間，竟然完完全全都找不到任何有被告指謫是因原
    告延遲付款之情事，才會造成被告自己給付不能之原因？被
    告自始從未終止系爭契約，系爭契約被告應給付期限即105
    年12月11日，至今已經5年多，被告仍然是維持於給付不能
    之狀態，況且前案法官勘驗筆錄內容已能證明被告當時提出
    供前案法官勘驗功能而詐稱已完成給付之「重新設計主機之
    電路板」，根本就不能如同原告當時提出供前案法官勘驗功
    能運作皆正常，綜上，原告主張被告給付不能，原告已負舉
    證之責任，反觀被告皆為臨訟空言辯駁，與兩造於5年前之
    對話間，明顯與常理相違。
　㈤我認為與前案事實理由、法律關係不同，只有當事人相同，
    本件已經有存證信函送達被告二人，訂5日期限，並依系爭
    要物契約交付系爭契約標的主機電路板交付原告至存證信函
    所示地址安裝及測試，且至今被告二人皆未催告原告應與被
    告二人約定時間地點取得上開主機電路板。前案法官實質審
    理後及實體勘驗後，被告提出之電路板並且同時燒錄同一個
    軟體到原告及被告各提出之電路板，但只有原告的電路板可
    以工作，證明原告的軟體沒有問題。
　㈥綜上各情，原告依民法第226條第1項及第179條之規定，請求
    被告應連帶給付原告17,000元及利息；原告另依據民法第25
    0條第1項及系爭契約第11條關於違約金之約定，請求被告應
    連帶給付8,500元及利息，合計共請求25,500元及利息等語
    。並聲明：被告應連帶給付原告25,500元，及自民事起訴狀
    繕本送達之翌日起至清償日止，按週年利率5%計算之利息。
三、被告分別答辯如下：
　㈠被告張榮達答辯略以：
　⒈依系爭契約，產品功能為原告負責，原告並需依約提供所使
    用之電路、燒錄軟體、供比對之標準樣品、焊接使用之零件
    ，被告係負責抗雜訊補強之設計補強，而不涉及原始功能，
    因原告無法改善其自身設計不良與不穩定之問題，且雙方見
    面進行標準樣品功能比對，標準樣品與補強樣品同樣失效，
    故原告原始設計不良為最終補強樣品無法工作之主要原因。
　⒉原告指稱原告之所以無法付錢，是因為我方並沒有告訴原告
    我們已經完成電路，但依據合約，我方完成電路之後已電話
    通知甲方，但甲方並無依約於2日內將可接受發生警報而撥
    打出警匪電話之軟體成功存於乙方從新設計之主機亦未針對
    其設計疏失進行修改，更無依約給付第二期款項。我所支出
    之費用約2萬多元，其中約1.7萬元是被告羅佳雯支付給洗電
    路板廠商的錢，我這邊約支出3,000-4,000元耗材費用，因
    為都是小額發票，所以我沒有將發票蒐集起來，但此部分不
    含工錢。我的工錢部分，因為至少耗了10個工作天，每天2,
    000元，所以工錢部分約2萬元。第一期款項是先給被告羅佳
    雯讓她去作洗板子的工作，至於第二期款之後，我們則是沒
    有收到。被告羅佳雯是在上開11月30日告知原告板子已經洗
    出來，且當時我板子已經焊接完畢，依據合約第8條，我已
    經通知原告並且依據合約第一條第4款通知原告進行程式燒
    錄，但原告燒錄程式完畢後無法正常工作。
　⒊綜上，並聲明：㈠原告之訴驳回。㈡如受不利益判決，被告願
    供擔保請准免為假執行。　
  ㈡被告羅佳雯答辯略以：
　⒈原告對於系爭契約爭議，先前業已於106年間提出訴訟，事實
    完全相同，且同樣主張被告等應給付違約金8,500元，及返
    還已受領之第1期價金17,000元，案經鈞院新店簡易庭以106
    年度店小字第342號民事判決駁回原告之訴，理由略以：⑴經
    查，原告雖於105年9月19日將17,000元匯入約定帳戶内，使
    被告受有財產上利益。然本件因非可歸責於被告之事由，致
    工作逾約定期限而無法完成乙節，如前所述，原告解除權行
    使為不合法，系爭契約未因解除而溯及失其效力。故被告受
    領第一期價金給付，係基於系爭契約第8條約定，堪認原告
    之給付存在法律上之原因，其主張被告應返還所受利益云云
    ，洵屬無據。⑵本件原告給付第1期價金、交付手機模組及電
    路板，有遲延及數量不足之情事，又原告所提供之積體電路
    元件語音功能無法使用，裝置在被告張榮達重新製作之電路
    板上，亦無法正常運作語音功能，致本件工作未能完成乙節
    ，如前所述，堪認系爭契約出於原告違反系爭契約第1條所
    述之原因，而不能成就。依系爭契約第11條約定，原告不得
    請求被告張榮達給付違約金8,500元。⑶綜上所述，兩造間成
    立系爭契約，然因系爭契約第1條所定之非可歸責於被告之
    事由，致工作逾約定期限而無法完成，原告解除契約為不合
    法，不得請求被告返還價金及給付違約金。從而，原告依系
    爭契約、民法第249條、第259條及第179條規定，請求被告
    張榮達應給付8,500元，及自起訴狀繕本送達翌日起至清償
    曰止，按週年利率5%計算之利息；被告應連帶給付原告17,0
    00元，及自起訴狀繕本送達翌日起至清償日止，按週年利率
    5%計算之利息，均為無理由，應予驳回。⑷該案鈞院判決後
    ，原告提出上訴，亦經鈞院以107年度小上字第174號裁定駁
    回上訴，而告確定。
　⒉被告羅佳雯並非原告起訴狀中所稱系爭契約之當事人；且縱
    認被告羅佳雯為系爭契約之當事人，被告羅佳雯並無因原告
    之給付獲得任何直接利益，縱有獲得利益，原告亦未盡「無
    法律上原因」之舉證責任，則原告向被告羅佳雯主張不當得
    利返還，殊無理由。被告羅佳雯係與被告張榮達成立帳戶使
    用借貸契約，與原告並無成立任何契約。⑴查，本件原告主
    張伊於105年9月12日與被告羅佳雯成立系爭契約，惟本件原
    告於系爭契約上僅於第八條負有「指示」帳戶供予被告張榮
    達（乙方）收受原告（甲方）清償承攬報酬之用，則被告羅
    佳雯並無與原告成立任何契約，即該條款亦僅能證明被告羅
    佳雯與被告張榮達間有成立「帳戶使用借貸」之契約，被告
    羅佳雯殊與原告間殊無成立任何契約，至乙方是否因其他原
    因關係另行給付丙方金錢，要與甲乙間之承攬契約無關！要
    言之，被告羅佳雯受領款項之法律上原因並非基於甲乙間之
    承攬契約而來，倘甲方定作人解除契約，其請求返還承攬報
    酬之主體，亦應屬乙方之承攬人，而非無其他契約上義務之
    丙方，是以，被告羅佳雯並非原告所稱無法律上原因受有利
    益，故無不當得利返還義務。⑵況，被告羅佳雯既非系爭契
    約之當事人，則原告匯入之款項係為清償對被告張榮達之承
    攬報酬債務，被告羅佳雯僅係出借伊之帳戶予被告張榮達使
    用，至此，被告羅佳雯並未因原告匯入款項獲得任何直接利
    益，原告主張被告羅佳雯須負本件不當得利返還責任，顯無
    理由！⑶退步言之，縱認被告羅佳雯真與原告成立契約，該
    契約之債之本旨亦為「提供匯款帳戶供原告清償承攬報酬」
    ，則縱其他承攬部分有可歸責致債務不履行等情事，亦因被
    告羅佳雯並無因原告之給付獲得任何直接利益，原告自不得
    以系爭契約承攬部分嗣後解消向被告羅佳雯請求不當得利。
    蓋縱認被告羅佳雯真與原告成立契約，伊與原告間契約之債
    之本旨應為「提供匯款帳戶供原告清償承攬匯款予被告張榮
    達」，並不及於其他承攬事務部分，此觀系爭契約内容於承
    攬事務部分，通篇皆無提及被告羅佳雯（即丙方），即可得
    之。則被告羅佳雯於系爭契約中屬於契約丙方，其給付義務
    僅於契約條款「九、本契約乙方與丙方指示受款之金融帳戶
    」中，提供國泰世華商業銀行之分行帳戶，可供契約甲方即
    原告匯入承攬報酬之用，此外並無其他義務，被告羅佳雯已
    盡其契約上之義務，至為灼然。依上所述，既被告羅佳雯與
    原告間除上述供給帳戶使用之約定外，並無任何契約存在，
    則原告與被告張榮達簽訂之系爭契約其他部分，縱於承攬部
    分有債務不履行之情事，亦與被告羅佳雯無關，復以，該款
    項匯至被告羅佳雯之帳戶，依前所述，直接得利者為被告張
    榮達，並非被告羅佳雯，殊難以系爭契約承攬部分嗣後解消
    等情事，而認被告羅佳雯須負不當得利返還之責！⑷綜上，
    被告羅佳雯並非系爭契約之當事人；且縱認被告羅佳雯為系
    爭契約之當事人，伊已盡契約義務提供國泰世華商業銀行之
    帳戶，供系爭契約甲、乙方匯款、收款使用，業已履行契約
    義務，亦無因提供帳戶直接自原告處獲得利益，原告自不得
    以此向被告羅佳雯主張不當得利返還。
　⒊本件縱認被告羅佳雯為系爭契約之當事人，惟新店簡易庭106
    年度店小字第342號民事判決判斷，理由略以：本件原告給
    付第1期價金遲延6日、交付手機模組及電路板遲延28日，且
    數量不足，減少被告張榮達近3分之1進行工作之時間，並影
    響其工作，進而導致本件工作遲延，堪認被告張榮達無法於
    約定期限内完成工作，為可歸責於原告之事由所導致等語。
    依前述判決所述，承攬工作遲延亦不可歸責於被告二人，而
    係可歸責於原告，原告自不得解除系爭契約，則自無所謂無
    法律上原因而對被告二人有請求不當得利之權利。
　⒋關於原告請求被告羅佳雯應與被告張榮達連帶給付違約金8,5
    00元予原告部分：⑴經查，被告羅佳雯並非系爭契約之當事
    人，且縱認被告羅佳雯為系爭承攬契約之當事人，縱然被告
    羅佳雯未依債之本旨給付而未盡系爭契約義務，惟依前所述
    ，被告羅佳雯亦屬不可歸責，自毋庸對本件債務不履行之情
    事，負懲罰性違約金賠償責任。⑵退步言之，縱認被告羅佳
    雯真為系爭契約之當事人，因可歸責之事由而未依債之本旨
    給付，依民法第250條懲罰性違約金須依契約另外約定始得
    請求，則依系爭契約第11條懲罰性違約金之約定，亦未言明
    被告羅佳雯（即系爭契約丙方）於債務不履行時須負懲罰性
    違約金之責任。⑶綜上，原告起訴請求被告羅佳雯負8500元
    之連帶懲罰性違約金之賠償，顯無理由。
  ⒌連帶債務之成立，須債務人有「明示」或「法律有規定者」
    ，始對債權人負連帶給付之責，本件原告分別對被告主張民
    法第179條不當得利及系爭契約第11條之懲罰性違約金賠償
    ，於法律上並無任何規定得援用於本案，且系爭契約内亦無
    被告二人明示願為連帶給付之意，復以原告並未主張應適用
    何條法定連帶責任及舉證被告有任何明示之約定，則原告請
    求被告二人負連帶責任之主張顯無理由。
　⒍原告違反契約内容，而本人於此系爭契約的工作如下：本人
    依照張榮達於105年11月17日提供最終修改後電路圖電子檔
    繪製成電路板底片電子檔後，張榮達也確認過此電路板底片
    電子檔沒問題，於105年11月21日將電路板底片電子檔寄給
    大陸深圳市富邦多層科技有限公司電路板廠製作成5片實體
    電路板，105年11月30曰收到大陸寄來5片實體電路板，本人
    收到實體電路板後馬上拍照並通知原告，並於105年12月1日
    將實體電路板交由張榮達處理後續工作，本人於系爭契約第
    二條工作也到此完成，剩下就是張榮達需要完成的部分，這
    段期間本人確實都有付出時間及勞務在工作，所發生的勞務
    計算及電路板製作費用收據明細都有留存。原告違反第8條
    約定未付第2期次價金12,750元，當時工作進度已製作出實
    體電路板，也拍照片告知原告電路板送來了，但系爭契約起
    至今已隔5年多，原告仍然未付第2期次價金，原告違反系爭
    契約上述多項標的，是可歸責於原告之事由所導致，原告提
    出民法第226條第1項之規定要求本人及張榮達應共同連帶賠
    償原告17,000元毫無道理也不成立。原告事先已先違約，如
    上述所提，原告給付第1期價金遲延6日、交付手機模組及電
    路板遲延28日，且數量不足，減少被告張榮達近3分之1進行
    工作之時間，並影響其工作，進而導致本件工作遲延，所以
    當時請原告再給張榮達延後時限也是合理的。又當時有連絡
    張榮達確實連絡不上，但據本人所知後來張榮達有連絡原告
    ，但有沒有連絡上就不知道了。原告一方面自己違約在先進
    而導致本件工作遲延，一方面又要求張榮達不能延期完成工
    作，又指出張榮達害他沒辦法經營收入，實屬矛盾。另外補
    充，系爭契約中原告提供的SIM5320E三個手機模組及YPS-77
    電路板要本人轉交給張榮達時，本人無法得知此SIM5320E三
    個手機模組及YPS-77電路板功能是否正常。
　⒎我總共支出20,390元，其中1.7萬元是我支付給洗電路板的廠
    商的錢，這部分是有單據，其他部分是工錢，但沒有單據。
    依照我與被告張榮達的約定，第一期款的報酬是給我，第二
    、三期的款項則是給被告張榮達，原因是我必須要把電路板
    先清洗，再交由被告張榮達負責後面的部分，依照系爭契約
    第8條款項是原告給付給被告張榮達，接下來則是我和被告
    張榮達做內部報酬的分配，至於主機電路板沖洗約定則是在
    系爭契約第二條第3行後段之後有相關工作之記載。
　⒏綜上，並聲明：㈠原告之訴驳回。㈡如受不利益判決，被告願
    供擔保請准免為假執行。
三、本件兩造於105年9月12日簽立系爭契約，有系爭契約在卷可
    稽（見本院卷第13-15頁），並為兩造所不爭執，堪信為真
    實。
四、按法院於前訴訟程序，就訴訟標的以外當事人所主張或抗辯
    而列為足以影響判決結果之重要爭點，經兩造各為充分之舉
    證，一如訴訟標的極盡其攻擊、防禦之能事，並使當事人適
    當而完全之辯論，本於兩造辯論之結果，於確定判決理由所
    為實質上之判斷，除有顯然違背法令，或當事人提出新訴訟
    資料足以推翻原判斷之情形外，於同一當事人間，就與該重
    要爭點有關之他訴訟，不得再為相反之主張，法院亦不得作
    相異之判斷，此源於訴訟上之誠信原則及當事人公平之訴訟
    法理，避免紛爭反覆發生，以達「一次解決紛爭」所生之一
    種判決效力（拘束力），即所謂「爭點效」，當為程序法所
    容許（最高法院103年度台上字第378號判決意旨參照）。次
    按當事人主張有利於己之事實者，就其事實有舉證之責任，
    民事訴訟法第二百七十七條前段定有明文。而就舉證責任之
    分配而言，原告起訴所主張之權利發生事實，如經被告否認
    ，則原告就起訴主張之事實如係不能舉證，或其所舉證據尚
    有瑕疵，亦應駁回原告之請求，最高法院17年上字第917號
    裁判意旨可資參照。
五、得心證之理由：
　  原告固主張得請求被告應連帶給付原告17,000元及利息，並
    另得請求被告應連帶給付8,500元及利息等如前述，惟經被
    告2人以前詞置辯，茲說明如下：
　㈠經查，系爭前案於107年6月5日言詞辯論終結，於107年06月2
    9日判決後，因上訴不合法，業經本院合議庭以107年度小上
    字第174號民事裁定駁回上訴而確定，為兩造所不爭執。依
    前案判決理由所載：「四、㈠被告張榮達未能於系爭契約所
    定期限完成工作，而有給付遲延之情事。」、「四、㈡本件
    工作逾約定期限無法完成，非可歸責於被告，原告解除契約
    為不合法。」、「四、㈡、⒊...可證兩造間約定於系爭契約
    成立後之1日即105年9月13日內，原告應將第1期價金17,000
    元（計算式：42,500×40%＝17,000元）匯入契約指定之帳戶
    內，並負有於系爭契約成立後之5日即105年9月17日內，將
    廠牌為SIM5320E之手機模組良品3個及焊接上廠牌為WAVECOM
    手機模組的主機型號YPS-77電路板良品2個予被告張榮達簽
    收之義務。」、「四、㈡、⒋然原告於105年9月19日始將17,0
    00元匯入約定帳戶內乙節，如前所述，距系爭契約第8條第2
    點所定日期遲延6日。又原告於105年9月12日簽約時交付之
    電路板，經其向被告張榮達表示該電路板上之積體電路元件
    皆為舊版不可使用，且該電路板上之記憶元件亦不能使用，
    不具備發報及語音之基本功能乙節...可證原告交付手機模
    組3個及電路板1個之日期為105年10月15日，已逾系爭契約
    第1條第1點約定期限28日之久，又原告僅交付YPS-77電路板
    1個，與系爭契約第1條第3點約定數量亦有不符。衡之系爭
    契約之本旨，為原告提供全新SIM5320E之手機模組良品及主
    機型號YPS-77電路板良品予被告張榮達，由被告張榮達進行
    主機受電波雜訊干擾問題之改良，此觀諸系爭契約首言及第
    1條約定自明（見北小卷第3頁），原告須先履行前開契約義
    務，被告張榮達始有進行工作之可能，而系爭契約約定完成
    期限為契約成立後之90日，本件原告給付第1期價金遲延6日
    、交付手機模組及電路板遲延28日，且數量不足，減少被告
    張榮達近3分之1進行工作之時間，並影響其工作，進而導致
    本件工作遲延，堪認被告張榮達無法於約定期限內完成工作
    ，為可歸責於原告之事由所導致。」、「四、㈡、⒌...足證
    原告於一開始交付燒錄語音之積體電路元件予被告張榮達時
    ，已有語音功能無法使用之問題，被告張榮達重新製作電路
    板後，再將該積體電路元件裝置在該電路板上，語音功能仍
    無法使用，此為約定工作無法完成之原因。審酌被告張榮達
    重新製作之電路板，係因裝置原告所提供之語音功能無法使
    用之積體電路元件，而無法正常運作語音功能，核屬不可歸
    責於被告張榮達之事由，難認有違約之情事。承上所述，本
    件因非可歸責於被告之事由，致工作逾約定期限而無法完成
    ，原告依法不得解除契約，其對被告主張解除契約，於法無
    據。」、「四、㈡、⒍又原告雖主張其提供之電路板及積體電
    路元件為良品云云，...難謂該手機模組及電路板於簽收當
    時業經兩造會同測試功能正常而作上揭記載，無從據此認定
    原告已依約提供手機模組、電路板及積體電路元件之良品。
    況被告張榮達重新製作之電路板，係因裝置原告所提供之語
    音功能無法使用之積體電路元件，而無法正常運作語音功能
    乙節，如前所述。姑不論原告所提供之電路板是否為良品，
    該電路板於重新製作後裝置語音功能無法使用之積體電路元
    件，仍會發生語音功能無法正常運作之問題，實屬不可歸責
    於被告張榮達而影響約定工作之完成，是原告此部分主張應
    非足採。」、「四、㈣本件工作逾約定期限無法完成，係因
    系爭契約第1條所定情事，原告不得請求違約金。...惟本件
    原告給付第1期價金、交付手機模組及電路板，有遲延及數
    量不足之情事，又原告所提供之積體電路元件語音功能無法
    使用，裝置在被告張榮達重新製作之電路板上，亦無法正常
    運作語音功能，致本件工作未能完成乙節，如前所述，堪認
    系爭契約出於原告違反系爭契約第1條所述之原因，而不能
    成就。依系爭契約第11條約定，原告不得請求被告張榮達給
    付違約金8,500元。」(見系爭前案判決第4-12頁)，可知「
    四、㈠被告張榮達未能於系爭契約所定期限完成工作，而有
    給付遲延之情事。」、「四、㈡本件工作逾約定期限無法完
    成，非可歸責於被告，原告解除契約為不合法。」、「四、
    ㈣本件工作逾約定期限無法完成，係因系爭契約第1條所定情
    事，原告不得請求違約金。」等情為系爭前案判決所明確認
    定，且屬系爭前案審理中之重要爭點，並於前開案件訴訟過
    程中為充分之舉證及辯論，由法院就該爭點為實體判斷，且
    前訴訟爭利益與本件訟爭利益應屬相當。原告固主張本案事
    實理由、法律關係不同於前案，然原告於本案所提出之事證
    均為前案審理中即已提出之事證，均無礙於系爭契約業經系
    爭前案判決所為「四、㈡本件工作逾約定期限無法完成，非
    可歸責於被告，原告解除契約為不合法。」、「四、㈣本件
    工作逾約定期限無法完成，係因系爭契約第1條所定情事，
    原告不得請求違約金。」之認定，而前案判決所為前揭認定
    ，並無何違背法令之處，本院亦認依原告所提事證，顯無從
    以系爭前案審理中已提出之相同事證另為不同之認定，且原
    告亦未能提出新訴訟資料足以推翻原判斷之情形，則依前揭
    說明，原告即不得再為相反之主張，本院亦不得作相異之判
    斷。
　㈡按工作未完成前，定作人得隨時終止契約。但應賠償承攬人
    因契約終止而生之損害，民法第511定有明文。此項定作人
    應賠償因契約終止而生之損害，自應包括承攬人已完成工作
    部分之報酬（積極損害）及所失其就未完成部分應可取得之
    利益（消極損害）(最高法院99年度台上字第818號判決)。
    且按定作人終止承攬契約之理由，縱非事實，亦於契約終止
    之效力不生影響（最高法院98年度台上字第1897號判決意旨
    參照）。承攬人所溢收之工程款，即失其法律上之原因，應
    依不當得利之法則，返還定作人（最高法院109年度台上字
    第759號民事判決參照）。承前㈠，「本件工作逾約定期限無
    法完成，非可歸責於被告，原告解除契約為不合法。」為系
    爭前案判決所認定，原告於工作完成前雖主張已催告被告2
    人限期履約若置之不理則視同解除系爭契約並寄發存證信函
    予被告2人作為終止系爭契約之依據（見本院卷第11、19頁
    ），雖誤用「解除」之文字，然原告於民事起訴狀係表示「
    終止」之意，堪認其意應係「終止」，又原告所主張終止系
    爭契約之歸責事由雖非可採，然因定作人終止承攬契約之理
    由縱非事實，亦於契約終止之效力不生影響，故系爭契約於
    存證信函送達被告2人即生終止效力，故於107年11月28存證
    信函送達被告羅佳雯（見本院卷第20頁），於110年9月20日
    送達被告張榮達（見本院卷第27頁），均已生終止系爭契約
    效力，亦無從事後以其他方式再行終止已然終止之系爭契約
    。又依被告2人所述，被告羅佳雯之洗板子等工作需先完成
    ，所以第一期款項係先交給被告羅佳雯，被告2人已分別支
    出履約成本，被告羅佳雯並提出其依照系爭契約第2條後段
    已支出電路版繪製及洗版費用之費用明細、說明資料、收據
    、照片、樣品承認書等為據（見本院卷211-237頁），綜上
    ，審酌被告所就系爭契約之工作及進度，認被告於原告終止
    系爭合約時所完成之工作應至少已占全部工作進度的10分之
    4，被告所得受領之報酬應為1萬7,000元（計算式：425,000
    ×4/10＝17,000），是原告所交付之第一期款17,000元扣除上
    開17,000元後，原告依不當得利之法律關係已無剩餘預付之
    工作報酬得請求被告返還，是原告所請求被告應連帶給付17
    ,000元及利息部分，即無理由。
　㈢亦承前㈠，系爭契約業經系爭前案判決認定「四、㈡本件工作
    逾約定期限無法完成，非可歸責於被告，原告解除契約為不
    合法。」、「四、㈣本件工作逾約定期限無法完成，係因系
    爭契約第1條所定情事，原告不得請求違約金。...惟本件原
    告給付第1期價金、交付手機模組及電路板，有遲延及數量
    不足之情事，又原告所提供之積體電路元件語音功能無法使
    用，裝置在被告張榮達重新製作之電路板上，亦無法正常運
    作語音功能，致本件工作未能完成乙節，如前所述，堪認系
    爭契約出於原告違反系爭契約第1條所述之原因，而不能成
    就。依系爭契約第11條約定，原告不得請求被告張榮達給付
    違約金8,500元。」等已如前述，本院認依原告所提事證，
    顯無從以系爭前案審理中已提出之相同事證另為不同之認定
    ，且原告亦未能提出新訴訟資料足以推翻原判斷之情形，則
    依前揭說明，原告即不得再為相反之主張，本院亦不得作相
    異之判斷。因此，本件依卷內事證，無從認被告已符合系爭
    契約所規定之違約情形，是原告所請求被告應連帶給付8,50
    0元及利息部分，亦無理由。　
五、綜上所述，原告據以提起本訴，請求被告應連帶給付原告25
    ,500元，及自民事起訴狀繕本送達之翌日起至清償日止，按
    週年利率5%計算之利息，為無理由，應予駁回。
六、本件事證已臻明確，兩造其餘攻擊防禦方法及證據，核與判
    決之結果，不生影響，爰不一一論列，併此敘明。
七、按適用小額訴訟程序事件法院為訴訟費用之裁判時，應確定
    其費用額，民事訴訟法第436條之19定有明文，爰依後附計
    算書確定本件訴訟費用額如主文第2項所示。
八、訴訟費用負擔之依據：民事訴訟法第78條。 
中　　華　　民　　國　　111 　年　　8 　　月　　31　　日
                  臺北簡易庭  法  官　陳仁傑
以上正本證明與原本無異。
如不服本判決，須以違背法令為理由，於判決送達後20日內向本
庭（臺北市○○區○○○路0 段000 巷0 號）提出上訴狀。（須
按他造當事人之人數附繕本）。如委任律師提起上訴者，應一併
繳納上訴審裁判費。
中　　華　　民　　國　　111 　年　　8 　　月　　31　　日
                              書記官　黃進傑
  計　算　書
項　　　　目                金  　額（新臺幣）　　備  註
第一審裁判費　　　           1,000元
合　　　　計　　　           1,000元
附錄：
一、民事訴訟法第436條之24第2項：
    對於小額程序之第一審裁判上訴或抗告，非以其違背法令為
    理由，不得為之。
二、民事訴訟法第436條之25：
    上訴狀內應記載上訴理由，表明下列各款事項：
    ㈠原判決所違背之法令及其具體內容。
    ㈡依訴訟資料可認為原判決有違背法令之具體事實